【裁判字號】    98,訴,32
【裁判日期】    980330
【裁判案由】    違反毒品危害防制條例
【裁判全文】
臺灣花蓮地方法院刑事判決                98年度訴字第32號
公  訴  人  臺灣花蓮地方法院檢察署檢察官
被      告  乙○○
                    （另案於臺灣花蓮監獄花蓮分監執行中）
選任辯護人  曾泰源律師
上列被告因違反毒品危害防制條例案件，經檢察官提起公訴（97
年度偵字第4107號），本院判決如下：
    主  文
乙○○販賣第二級毒品，累犯，處有期徒刑捌年。扣案之甲基安
非他命（驗餘淨重零點公克）沒收銷燬之；未扣案之販賣第二
級毒品所得新臺幣仟元沒收，如全部或一部不能沒收時，以其
財產抵償之。
其餘被訴販賣第二級毒品部分無罪。
    事  實
一、乙○○曾有違反麻醉藥品管理條例、詐欺、違反毒品危害防
    制條例等多項前科紀錄，其中曾因違反毒品危害防制條例案
    件施用第二級毒品，經臺灣臺中地方法院以94年度中簡字第
    3222號判處有期徒刑 4月，如易科罰金，以新臺幣（下同）
    1,000元折算1日確定，於民國 95年5月26日准予易科罰金執
    行完畢，猶不知警惕，明知甲基安非他命為毒品危害防制條
    例規定之第二級毒品，不能非法販賣或持有，竟意圖營利，
    基於販賣第二級毒品甲基安非他命（以下簡稱甲基安非他命
    ；起訴書誤載為安非他命，業經公訴檢察官當庭更正）之犯
    意，以何國偉所有而供其使用之0000000000號行動電話作為
    聯絡工具，緣甲○○於97年8月7日19時許以其所使用之0000
    000000號行動電話撥打乙○○所使用之0000000000號行動電
    話，欲向乙○○購買 3,000元之甲基安非他命，乙○○告稱
    其人在臺北，叫甲○○於97年8月8日17時許再撥打電話予其
    。甲○○遂於97年8月8日17時30分許撥打乙○○所使用之00
    00000000號行動電話，乙○○即叫甲○○至其所經營位於花
    蓮縣花蓮市○○街 14之2號之手機館，並於到達後打電話給
    其。待甲○○於同日17時50分許到達上址門口，即再撥打乙○○所使用之0000000000號行動電話，告訴乙○○其已抵達
    ，請其開門欲向其購買甲基安非他命，適乙○○尚在廁所中
    ，即委託不知情之友人年籍姓名不詳綽號「阿森」之成年男
    子將甲基安非他命1包（毛重 0.76公克，包裝塑膠袋重0.42
    公克，淨重0.34公克）交付予甲○○，甲○○則將 3,000元
    交付予「阿森」轉交給乙○○。嗣經警據報聲請搜索票前往
    上址埋伏，見狀上前查獲甲○○，並在甲○○右側褲子口袋
    內扣得前開乙○○販賣予甲○○之甲基安非他命 1包，乙○○則立即將鐵捲門放下逃逸，為警循線查獲。
二、案經花蓮縣警察局移送臺灣花蓮地方法院檢察署檢察官偵查
    起訴。
    理  由
壹、證據能力部分：
一、按被告以外之人於審判外之言詞或書面陳述，除法律有規定
    者外，不得作為證據；被告以外之人於偵查中向檢察官所為
    之陳述，除顯有不可信之情況者外，得為證據；又被告以外
    之人於檢察事務官、司法警察官或司法警察調查中所為之陳
    述，與審判中不符時，其先後之陳述具有較可信之特別情況
    ，且為證明犯罪事實存否所必要者，得為證據；被告以外之
    人於審判外之陳述，雖不符刑事訴訟法第 159條之1至第159
    條之 4之規定，而經當事人於審判程序同意作為證據，法院
    審酌該言詞陳述或書面陳述作成時之情況，認為適當者，亦
    得為證據；當事人、代理人或辯護人於法院調查證據時，知
    有第159條第1項不得為證據之情形，而未於言詞辯論終結前
    聲明異議者，視為有前項之同意，刑事訴訟法第159條第1項
    、第159條之1、第159條之2、第159條之5分別定有明文。次
    按而是否具有「較可信之特別情況」，法院應依該證人於審
    判中及審判外為陳述時之外部附隨環境或條件（例如其陳述
    是否出於任意性、有無違反法定障礙事由期間不得詢問及禁
    止夜間詢問之規定、詢問時是否踐行告知義務、警詢筆錄所
    載與錄音或錄影內容是否相符等），為整體之考量，以判斷
    其先前之陳述是否出於「真意」之信用性獲得確切保障，並
    須於判決理由內敘明其採用證人先前不一致之陳述，究竟如
    何具有較可信之特別情況，且無從以其他證據代替，確為證
    明犯罪存否所必要之理由，方為適法。不得單憑警詢時距案
    發時間較近，或僅以證人事後有承受外界干擾而受污染之虞
    ，逕謂其於警詢之陳述具有較可信之特別情況。否則將造成
    因警詢之時間順序通常在先，該審判外陳述之證據價值反優
    於審判中經具結、詰問等程序所為陳述之不當結果，最高法
    院98 年度臺上字第 1491號判決意旨可資參照。再按刑事訴
    訟法第 159條之5第2項之規定，乃基於證據資料愈豐富，愈
    有助於真實發現之理念，酌採當事人進行主義之證據處分權
    原則，並強化言詞辯論主義，透過當事人等到庭所為之法庭
    活動，在使訴訟程序順暢進行之要求下，承認傳聞證據於一
    定條件內，得具證據適格。此種「擬制同意」，因與同條第
    一項之明示同意有別，實務上常見當事人等係以「無異議」
    或「沒有意見」表示之，此時倘該證據資料之性質，已經辯
    護人閱卷而知悉，或自起訴書、原審判決書之記載而了解，
    或偵、審中經檢察官、審判長、受命法官、受託法官告知，
    或被告逕為認罪之答辯或有類似之行為、情況，即可認該相
    關人員於調查證據時，知情而合於擬制同意之要件，最高法
    院96年度臺上字第7364號判決意旨可資參照。
二、經查：證人甲○○於警詢中之陳述部分，辯護人雖認無證據
    能力，惟前開證人於本院審理中之證述與其在警詢中之陳述
    大致相符，且縱認所述略有不符，證人甲○○於本院審理中
    業已證稱當初在警察局做筆錄時，警察並無以強暴、脅迫或
    其他不正方式影響其供述，其在警察局之陳述都是自由、任
    意性的陳述，沒有人強迫其要怎麼講，於警詢中所述亦均實
    在等語，揆諸警方詢問之問題，均係問以事件發生之過程為
    何，所做何事，被告使用何行動電話等問題，而由證人甲○○連續陳述其親身經歷，亦未有誘導或將答案置於問題中之
    情形，復無違反法定障礙事由期間不得詢問及禁止夜間詢問
    之規定，詢問時亦已踐行告知義務，經整體考量結果，應認
    具有較可信之特別情狀，從而證人甲○○於警詢中之證述應
    有證據能力。其餘證人丙○○於警詢中、甲○○於檢察官偵
    訊中之供述，及卷內相關非供述證據，被告及辯護人對於前
    開證據之證據能力則均表示沒有意見，經本院於審理中分別
    予以提示，復未於言詞辯論終結前聲明異議，本院審酌前開
    證據作成時之情況，核無證明力明顯過低之瑕疵，認適當作
    為證據，均有證據能力。至於為警所扣得之甲基安非他命 1
    包，則非供述及文書證據，無傳聞證據排除法則之適用，與
    本案具有關聯性，且經偵辦員警合法取得，亦有證據能力。
貳、有罪部分：
一、訊據被告乙○○固不否認甲○○曾於97年 8月7日及同年月8
    日以0000000000號行動電話打電話給其所有之行動電話門號
    0000000000號，表示欲買甲基安非他命，甲○○並曾於97年
    8月8日17時50分許，至花蓮縣花蓮市○○街 14之2號欲向其
    拿取甲基安非他命，因其當時在廁所，即由不知情之友人「
    阿森」將甲基安非他命交付予甲○○，甲○○則交付3,000
    元予「阿森」，嗣甲○○為警查獲，在其口袋中扣得甲基安
    非他命1包（驗餘淨重0.3公克）之事實，惟矢口否認有何販
    賣第二級毒品予甲○○犯行，辯稱：證人甲○○係打電話叫
    其去臺北的時候幫他代購甲基安非他命回來，其並未賺甲○○的錢，無營利之意圖等語。然查：
（一）事實欄所載之事實，業據被告於本院97年度聲羈字第81號
      聲請羈押案件97年8月19日訊問時坦承不諱，明確稱97年8
      月8日17時許有賣證人甲○○1包甲基安非他命，收他 3千
      元，對於證人甲○○於警詢中所述沒有意見等語。其於警
      詢及檢察官偵訊中亦未曾提及係證人甲○○要其幫忙「代
      購」、「幫忙拿」、「代他拿」甲基安非他命，其嗣後於
      本院準備程序及本院審理中翻異前詞稱係證人甲○○打電
      話叫其去臺北的時候幫他代購甲基安非他命回來等情，所
      述是否屬實，即有疑義。
（二）而證人甲○○於警詢及檢察官偵訊中均詳細描述與被告交
      易甲基安非他命之經過，並證稱：97年8月8日17時50分許
      在花蓮縣花蓮市○○街 14之2號係向被告購買甲基安非他
      命，有先以其0000000000號行動電話撥打被告所使用之00
      00000000號行動電話聯絡，當天向被告購買 3,000元之甲
      基安非他命，係由被告之朋友交付等語，明確稱係向被告
      購買甲基安非他命，亦未曾提及係委託被告代購、幫忙拿
      等情。證人甲○○雖於本院審理中曾附和被告之詞，證稱
      97年8月7日其打電話給被告，問被告是否能幫其調東西，
      並叫他幫其調 3千元的量云云。惟嗣經交互詰問，證人甲○○即明確稱被告並無說在臺北幹什麼，亦無跟其說要去
      臺北拿毒品，亦不知道被告的上手為何人，當初亦不曉得
      被告是否去臺北或其他地方買甲基安非他命，「調」與「
      買」對其來講應該是沒有什麼不一樣，所以剛才回答所謂
      「調」就是「買」的意思，只要被告能夠提供甲基安非他
      命就好，不會管來源，於97年8月7日亦只有跟被告講其要
      3 千元的東西，東西指甲基安非他命，被告就回答說等他
      回來再講，當時被告並沒有具體說明當時要做什麼事情，
      其也不知被告當時去買毒品還是去玩樂，復未跟被告說如
      果被告要買自己施用時，順便幫其買。當初因何國偉之前
      也有在施用毒品，其問何國偉有無地方可以拿毒品，何國
      偉就介紹被告給其認識，所以是為了要買毒品，何國偉才
      介紹被告給其認識等語，則證人甲○○既係為購買甲基安
      非他命，始透過何國偉認識被告，又不知被告至臺北是否
      係為向上手購買甲基安非他命，不知亦不管被告毒品來源
      ，復未曾向被告表示若被告要買毒品時，請其順便幫其買
      ，證人甲○○顯非請被告代為購買甲基安非他命，其前開
      所述請被告幫其調甲基安非他命，實係向被告購買甲基安
      非他命之意。
（三）被告雖辯稱其並未賺證人甲○○的錢，其無營利之意圖云
      云。惟被告於警詢中業已自承其於97年8月7日曾向綽號「
      哥仔」之呂品以 16,000元之價格購買甲基安非他命毛重4
      公克1包等語，經換算結果，其購入之甲基安非他命每1公
      克約為4,000元。而證人甲○○係以3,000元之價格購買扣
      案之甲基安非他命 1包之事實，為被告所不爭執，復經證
      人甲○○證述明確，又前開甲基安非他命 1包經送往內政
      部警政署刑事警察局鑑定結果，認驗前毛重0.76公克，包
      裝塑膠袋重0.42公克，取0.04公克鑑定用罄，驗餘淨重0.
      30公克，有該局 98年2月12日刑鑑字第0980015726號鑑定
      書乙紙在卷可憑，則若以驗前毛重0.76公克計算，每1 公
      克之價格為 3,947元，扣除包裝塑膠袋重，甲基安非他命
      重為0.34公克，則每1公克價格即高達8,824公克（小數點
      以下四捨五入），則被告所交付予證人甲○○之甲基安非
      他命價格，顯較其向呂品所販入之價格為高，其有營利之
      意圖及獲利自明。其於嗣後雖翻異前詞，辯稱係以18,000
      元向「哥仔」拿 3克多云云，顯係事後卸責之詞，尚難採
      信。參諸販賣甲基安非他命係違法行為，非可公然為之，
      亦無公定價格，不論任何包裝，均可任意分裝增減分量，
      而每次買賣之價格、數量，亦隨時依雙方之關係深淺、資
      力、需求程度及對行情之認知等因素，機動調整，故販賣
      毒品之利得，除行為人坦承犯行，或毒品交易之價格、數
      量俱臻明確以外，委難查得其情。惟不論販賣之人究係從
      價差或量差中牟取販賣毒品之不法利益，然營利之不法意
      圖，則無不同，且販賣第二級毒品之罪刑甚重，亦為嚴加
      取締之犯罪，苟無利潤可圖，被告無任意將甲基安非他命
      交付他人之可能。況被告及證人甲○○於本院審理中均稱
      彼此間無特殊交情，亦非至親，被告肯甘冒風險，將甲基
      安非他命出售予無交情之證人甲○○，自係其間有利可圖
      所致，被告主觀上有營利之意圖，至堪認定。
（四）綜上所述，被告前開所辯，無非事後推諉之詞，不足採信
      。本件事證明確，被告犯行洵堪認定，應依法論科。
二、按甲基安非他命係毒品危害防制條例第 2條第2項第2款所定
    之第二級毒品，不能非法販賣或持有。核被告所為，係犯毒
    品危害防制條例第4條第2項之販賣第二級毒品罪。被告販賣
    甲基安非他命前持有甲基安非他命之行為，均應為販賣之高
    度行為所吸收，不另論罪。被告係使不知情之友人「阿森」
    為其交付甲基安非他命予證人甲○○，並收取現金 3,000元
    ，被告應為販賣第二級毒品罪之間接正犯。又被告曾因違反
    毒品危害防制條例案件，經臺灣臺中地方法院以94年度中簡
    字第3222號判處有期徒刑4月，如易科罰金，以新臺幣1,000
    元折算1日確定，於95年5月26日准予易科罰金執行完畢，有
    臺灣高等法院被告前案紀錄表乙份在卷可憑，其受有期徒刑
    執行完畢， 5年以內故意再犯本件有期徒刑以上之各罪，為
    累犯，應依刑法第 47條第1項之規定，加重其刑。爰審酌被
    告前有如事實欄所載之前科，素行不佳，販賣毒品犯行，使
    他人沉迷於毒癮，無法自拔，輕則戕害身心，重則引發更多
    各種犯罪，實為多種犯罪之源頭，對社會國家之侵害頗深，
    及衡酌被告犯罪手段、次數、數量、犯罪所得不多，及被告
    犯罪後雖事證明確，卻飾詞矯逆，並無悔意，態度不佳等一
    切情狀，從重量處如主文所示之刑。
三、扣案之白色晶體 1包，經送往內政部警政署刑事警察局以氣
    相層析 /質譜分析法及核磁共振分析法鑑定結果，認驗前毛
    重0.76公克，包裝塑膠袋重0.42公克，取0.04公克鑑定用罄
    ，驗餘淨重0.30公克，檢出第二級毒品甲基安非他命，有該
    局98年2月12日刑鑑字第 0980015726號鑑定書乙紙在卷可考
    ，應依毒品危害防制條例第 18條第1項前段沒收銷燬之。因
    販賣第二級毒品所得之財物 3,000元，雖未扣案，仍應依同
    條例第 19條第1項沒收，如全部或一部不能沒收時，以其財
    產抵償之。至於未扣案之行動電話1具（含門號 0000000000
    號之SIM卡1張），雖為被告作為聯絡販賣甲基安非他命予甲○○所用之物，惟刑罰法令關於沒收之規定，兼採職權沒收
    主義與義務沒收主義。職權沒收，係指法院就屬於被告所有
    ，供犯罪所用、預備用或因犯罪所得之物，仍得本於職權斟
    酌是否宣告沒收，例如刑法第38條第1項第2款、第3款、第3
    項前段等規定屬之。義務沒收，則又可分為絕對義務沒收與
    相對義務沒收。前者指凡法條有：「不問屬於犯人與否，沒
    收之」之特別規定者屬之，法院就此等物品是否宣告沒收，
    無斟酌餘地，除已證明滅失者外，不問屬於犯人與否或有無
    查扣，均應宣告沒收，例如刑法第38條第1項第 1款、第2項
    、第200條、第205條、第209條、第219條、第266條第2項、
    毒品危害防制條例第 18條第1項前段等規定屬之；後者則係
    指供犯罪所用、預備用或因犯罪所得，以屬於被告所有者為
    限，始應予以沒收，例如毒品危害防制條例第 19條第1項前
    段是；前開規定係刑法第 38條第1項第2款、第3款沒收之特
    別規定，最高法院96年度台上字第7069號、95年度台上字第
    6482號判決意旨參照。從而若欲以毒品危害防制條例第19條
    第 1項前段為沒收，即應以屬於被告所有者為限。經查前開
    行動電話1具（含門號 0000000000號之SIM卡1張）為何國偉
    所申辦之事實，有行動電話申請人資料乙紙附卷可稽，被告
    雖自承供其使用，並以之與證人甲○○聯絡，惟始終並未陳
    稱為其所有，自無法依毒品危害防制條例第 19條第1項前段
    予以為沒收，附此敘明。
參、無罪部分
一、公訴意旨略以：被告乙○○明知安非他命係行政院衛生署公
    告查禁之第二級毒品，不得非法販賣及持有，竟意圖販賣毒
    品牟利，以行動電話0000000000號為對外聯絡之工具，於97
    年5月初某日19時許，在花蓮縣花蓮市○○街14之2號，以1,
    000元之價格，販賣第二級毒品安非他命1包予丙○○。因認
    被告此部分亦涉犯毒品危害防制條例第4條第2項之販賣第二
    級毒品罪嫌云云。
二、按犯罪事實應依證據認定之，無證據不得認定其犯罪事實；
    又不能證明被告犯罪者，應諭知被告無罪之判決，刑事訴訟
    法第154 條第2 項、第301 條第1 項分別定有明文。而事實
    之認定，應憑證據，如未發現相當證據或證據不足以證明，
    自不能以推測或擬制之方法，為裁判基礎（最高法院40年臺
    上字第86號判例）。再認定不利於被告之事實，須依積極證
    據，苟積極證據不足為不利於被告事實之認定時，即應為有
    利於被告之認定，更不必有何有利之證據（最高法院30年上
    字第816 號判例）；又所謂「積極證據足以為不利被告事實
    之認定」係指據為訴訟上證明之全盤證據資料，在客觀上已
    達於通常一般之人均不致於有所懷疑，而得確信被告確曾犯
    罪之程度，若未達到此一程度，而有合理懷疑之存在時，即
    無從為有罪之認定（最高法院76年臺上字第4986號判例）。
    申言之，認定犯罪事實所憑之證據，雖不以直接證據為限，
    間接證據亦包括在內，然而無論直接證據或間接證據，其為
    訴訟上之證明，須於通常一般之人均不致有所懷疑，而得確
    信其為真實之程度者，始得據為有罪之認定，倘其證明尚未
    達此一程度，而有合理之懷疑存在而無從使事實審法院得有
    罪之確信時，即應由法院為諭知被告無罪之判決（最高法院
    76年臺上字第4986號判例）；換言之，事實審法院倘已踐行
    完畢調查證據之程序後，仍無法形成「被告確有該當各該構
    成要件所欲處罰之構成要件事實」之確信時，即應依刑事訴
    訟法上「罪疑利益歸於被告（亦即，倘有懷疑則從被告之利
    益作解釋）」之證據法則，逕為被告有利之認定。
三、公訴人認被告涉犯上開罪嫌，無非以證人丙○○於警詢中之
    證述為論據。訊據被告堅決否認有何販賣第二級毒品予丙○○犯行，辯稱：其與丙○○有過節，之前有為了一些事情吵
    架，不可能跟他有任何接觸，從未與他聯絡，且其亦未使用
    0000000000號行動電話，亦不知丙○○之行動電話號碼等語
    。
四、經查：公訴人就被告被訴販賣第二級毒品予丙○○部分，僅
    提出證人丙○○於警詢中之證述單項證據為依據，而證人丙○○固於97年7月21日警詢中證稱：其向被告購買過1次安非
    命，就是97年5月初某日19時許，在花蓮縣花蓮市○○街 14
    之2號被告所經營之中古手機館內後方，以1,000元之價格向
    被告購買1小包大約0.1公克之安非他命，其是先打00000000
    00號行動電話給被告，再與被告約到一心街被告經營之中古
    手機館向其購買等語。惟按施用毒品者，其所稱向某人購買
    之供述，須補強證據以擔保其供述之真實性。良以施用毒品
    者其供述之憑信性本不及於一般人，況施用毒品者其供出來
    源，因而破獲者，法律復規定得減輕其刑，其有為偵查機關
    誘導、或為邀輕典而為不實之陳述之可能，其供述之真實性
    自有合理之懷疑。是本院一貫之見解，認施用毒品者關於其
    向某人購買毒品之供述，必須補強證據佐證，以擔保其供述
    之真實性，俾貫澈刑事訴訟無罪推定及嚴格證明之基本原則
    。又關於毒品施用者其所稱向某人購買毒品之供述，必須補
    強證據佐證，係指毒品購買者之供述縱使並無瑕疵，仍須補
    強證據佐證而言，以擔保其供述之真實性。該所謂補強證據
    ，必須與施用毒品者關於相關毒品交易之供述，具有相當程
    度之關聯性，且足使一般人對於施用毒品者之供述無合理之
    懷疑存在，而得確信其為真實，始足當之，最高法院96年度
    台上字第1029號判決意旨可資參照。而證人丙○○於警詢時
    業已陳稱其乃是主動提供警方偵辦等語，參酌警方於前一日
    即 97年7月20日警詢中已向證人丙○○表示，如供出毒品來
    源，因而破獲者，依法可獲減刑等情，證人丙○○隨即供出
    其上手為綽號「安安」之女子，再於翌日主動向警方供出亦
    曾向被告購買安非他命，其是否為邀輕典而任意為不實之供
    述，自有合理之懷疑，復未具結以擔保其所述為真，自須補
    強證據予以佐證。惟公訴人除證人丙○○前開警詢中之供述
    外，並未提出任何補強證據以實其說，且遍查全卷，並無任
    何證據足資認定證人丙○○所述被告之聯絡電話0000000000
    號行動電話為被告所有或供其所使用，亦無證人丙○○與被
    告間之電話通聯記錄，以補強證人丙○○之證述，故難僅以
    證人丙○○於警詢證述之單一證據，即遽認被告有何此部分
    販賣第二級毒品之犯行。
五、綜上所述，依公訴人所提出之證據，客觀上尚未達到使通常
    一般之人均不致於有所懷疑，而得確信被告確有於 97年5月
    初某日19時許販賣第二級毒品甲基安非他命予丙○○之程度
    ，而有合理懷疑之存在，復無其他積極事證足認被告有何此
    部分販賣第二級毒品犯行，揆諸首揭說明，被告此部分之犯
    行尚無從證明，自應諭知無罪之判決。
據上論斷，應依刑事訴訟法第299條第1項前段、第301條第1項，
毒品危害防制條例第4條第2項、第18條第1項前段、第19條第1項
，刑法第11條前段、第47條第1項，判決如主文。
本案經檢察官羅美秀到庭執行職務。
中    華    民    國    98    年    3     月    30    日
                  刑事第四庭    審判長法  官 張宏節
                                      法  官 沈培錚
                                      法  官 蔡寶樺
以上正本證明與原本無異。
如不服本判決應於收受送達後10日內向本院提出上訴書狀，並應
敘述具體理由。其未敘述上訴理由者，應於上訴期間屆滿後20日
內向本院補提理由書 (均須按他造當事人之人數附繕本) 「切勿
逕送上級法院」。
中    華    民    國    98    年    3     月    30    日
                                      書記官
附錄本判決論罪之法律條文：
毒品危害防制條例第4條第2項
製造、運輸、販賣第二級毒品者，處無期徒刑或 7 年以上有期徒
刑，得併科新臺幣 7 百萬元以下罰金。


司法院資訊處製作；財團法人民間司法改革基金會備份。
